臺灣桃園地方法院刑事判決　　　　　　　　　　　　八十八年度訴字第一五一號
　　公　訴　人　臺灣桃園地方法院檢察署檢察官
　　被　　　告　甲○○
　　被　　　告　乙○○
右列被告等因偽造文書等案件，經檢察官提起公訴（八十八年度偵續字第九號），及
移送併案審理（八十八年度偵字第一八０九二號），本院判決如左：
    主  文
甲○○、乙○○均無罪。
    理  由
一、公訴意旨略以：被告甲○○係劦富企業有限公司（下稱劦富公司）負責人陳彥良
    之妻，陳彥良於民國八十七年二月九日因病昏迷不省人事，旋即於同年二月十四
    日死亡。詎甲○○竟與被告即其子乙○○共同意圖為自己不法之所有，並基於概
    括犯意，自八十年二月九日起至同月十四日止，連續至台北市興橋郵局等地，以
    陳彥良之提款卡提領陳某存款六次；前後共計新台幣（下同）十九萬五千元。又
    承前之概括犯意，持其平日保管之劦富公司印鑑章、陳彥良印章各一枚，連續於
    上開時間，至第一商業銀行北桃園分行，以陳彥良之名偽填提款單，盜領三十一
    萬五千元，足以生損害於陳彥良。因認被告甲○○、乙○○所為，涉有刑法第三
    百三十九條第一項之詐欺取財罪，同法第二百十六條、第二百十條之行使偽造私
    文書罪等罪嫌。
二、訊據被告甲○○、乙○○均否認有何上揭犯行。被告甲○○辯稱：我有提這些款
    項，是為了支付劦富公司的帳款，以及陳彥良的住院費、棺木費等語。被告乙○
    ○則辯稱：我有載我母親甲○○去領一次款，其他我不知道等語。
三、按犯罪事實應依證據認定之，無證據不得推定其犯罪事實，刑事訴訟法第一百五
    十四條訂有明文。經查，公訴意旨認被告等涉有上開犯行，無非係以告訴人丁○
    ○等人之指訴、提款記錄、提款單及被告甲○○對提領款項用途交代不清等件，
    為其論據，惟查：
（一）被告甲○○上開所辯：提款用於喪葬費、公司營運等情，業經其提出收據（道
      士禮）、八十七年二月十六日匯款單各一份為憑（偵卷第三十七頁、第一百十
      六頁），且告訴人丙○○在偵查中亦自承收到被告甲○○之四萬七千元等語，
      又經核閱劦富公司在第一商業銀行北桃園分行八十七年一月至四月間活期存款
      明細結果，其帳款進出亦大致正常，參以證人即陳彥良姑母李周信子、堂弟李
      瑞燦、陳和安、劦富公司客戶陳安助、詹森吉、郭趙麗花均稱：劦富公司是陳
      彥良、甲○○夫妻二人在做等語（偵卷第五十二頁以下、本院九十年二月十六
      日筆錄），是被告甲○○所辯即非全然無稽。至告訴人指稱：就郵局十九萬五
      千元部分，扣除收據上所載三萬五千元及已收取之四萬七千元，尚不及半數，
      被告林女又自承並無收據，與實情不合云云，雖非無見，惟被告林女並未明指
      十九萬五千元全數用於支付喪葬費，其間不無摻雜支付劦富公司應付款項之可
      能；而此部分差額僅約為十萬元，以甲○○當時現實經營劦富公司之狀況而言
      ，使用金額亦不算高。即令依告訴人所指，此部分款項悉數用於喪葬費云云，
      然喪葬花費名目繁瑣，向喪家收取之個別金額又不高，如欲全數索有收據，未
      免強人所難。佐以被告甲○○係自八十七年二月九日至二月十四日，分六次依
      序各提領五萬元、二萬元、六萬元、四萬元、二萬元及五千元共十九萬五千元
      ，而非一次搶先領取完畢，有上開郵局存摺可稽，顯然為日常使用，非異常之
      提領情況。是徒以甲○○未能完全舉證證明上開十九萬五千元流向，自上情以
      觀，尚不足逕認其所辯不實。
（二）至提款記錄、提款單僅能證明被告確實提領上開款項，又告訴人丁○○自承：
      我沒有在公司工作等語，是其指訴仍係本於前開提款記錄，依上說明，如無其
      他積極事證，仍不足認被告甲○○有詐欺意圖。另查，雙方均未能提出陳彥良
      生前記載之劦富公司帳目以供查考，而劦富公司現今移由告訴人等經營，中間
      過程混亂，雙方無所謂移交可言，此為告訴人及被告所不否認，此部分已無從
      調查。
（三）告訴人又指稱：甲○○將劦富公司客戶付款劦富的支票存入其自有帳戶，並未
      交還，甲○○不願和伊等對帳，亦不願配合召開劦富公司股東會等語，然告訴
      人指述被告林女侵占協富公司款項部分，不在本件詐欺及偽造文書起訴範圍，
      非本院所得審酌，先予敘明。次查，劦富公司平日由陳彥良、甲○○經營，甲
      ○○且負責調度資金之工作，此間告訴人等並未參與等情，業據證人李周信子
      等人證述翔實，被告林女復供稱：存入伊帳戶之劦富公司支票係用於調度公司
      資金之用等語，並提出支票存款送款簿影本在偵查卷為憑。而劦富公司為一般
      家族型中小企業，其資產與被告甲○○、亡者陳彥良個人資產常混為一體，限
      於公司規模，內部會計帳目為陳彥良自製，並無清楚記錄，是劦富公司與被告
      林女自有之資金來往無細目留存，並不意外，此觀之上揭證人李周信子、李瑞
      燦、陳和安、詹森吉並均陳稱：陳彥良沒有那麼多錢，甲○○拿二百萬元出來
      做（劦富公司）等語，惟此部分亦無書面文件記載一節，及自告訴人提出之侵
      占客戶給付明細表（見告訴人八十八年九月二十九日陳報狀）以觀，甲○○早
      在八十五年間即已長期將部分劦富公司應收帳款存入其帳戶，此作法長期已久
      並非一日，彼此相互印證結果，益徵被告甲○○所辯：陳彥良會用公司支票和
      我調現等語，並非無據。而本件在陳彥良死亡後，劦富公司仍然繼續營運，至
      告訴人等接手前，公司金錢依然正常進出，有上開劦富公司明細可考，甚而證
      人郭趙麗花並陳稱：陳彥良過世後，他欠我的三萬元、會款二十四萬元都是甲
      ○○還的，是陳彥良死後四、五個月的事等語（本院九十年二月十六日筆錄）
      ，均查無異常情事，是徒憑被告將劦富公司應收帳款之支票存入其自有帳戶，
      並不足佐證其使用本件十九萬五千元、三十一萬五千元二筆款項，有為自己不
      法所有之意圖。
（四）被告甲○○所辯既屬可採，則林女當時本於經營劦富公司現職，而調用劦富公
      司支票，當然有權使用劦富公司印鑑章，無所謂盜用可言。又陳彥良與劦富公
      司關係密切，甲○○在陳彥良死亡後接手經營劦富公司期間，自陳彥良帳戶提
      領款項，用於支付劦富公司帳款，亦不能認為無權代理；況取款條上填寫存戶
      姓名，用意僅在方便辨識存戶，並非表彰本人同一性之署押，是甲○○縱有使
      用陳彥良名義提款，亦與偽造文書無涉。
（五）被告乙○○既僅以車輛載被告甲○○前往提款，此為被告甲○○、乙○○陳明
      在卷，告訴人亦未能再舉證證明被告乙○○有何違法情事，是無證據證明被告
      乙○○涉案亦甚明。
（六）綜上所述，本件被告等所辯並非全不可採，復查無其他積極證據，足資認定渠
      等有何公訴意旨所指之犯行，依上說明，自均應為無罪之諭知。
三、移送併案意旨（八十八年度偵字第一八０九二號）略以：被告甲○○意圖為自己
    不法之所有，並基於概括犯意，自民國八十五年十一月二十六日起至八十七年五
    月二十七日止，在林敏郎桃園縣中壢市天下商店內，以批發成衣出售為名，並持
    鄭維真所簽發經其背書之客票交付予林敏郎，使林某陷於錯誤，如數將價值二十
    萬元之成衣交付，然上開支票屆期未獲兌現，林敏郎追償無著，始知受騙，因認
    被告甲○○此部分所為，亦涉有詐欺罪嫌。惟本件應諭知無罪，已如前述，故此
    部分縱然屬實，亦非本院所得審理，應退由檢察官另行偵查，併予敘明。
四、被告乙○○經合法傳喚，無正當理由不到庭，本院認被告邱某部分係應諭知無罪
    之案件，爰不待其陳述逕行判決。
據上論斷，應依刑事訴訟法第三百零一條第一項前段、第三百零六條，判決如主文。
本案經檢察官陳美華到庭執行職務。
中        華        民        國    九十一    年    六    月    十九    日
                                臺灣桃園地方法院刑事第五庭
                                    法  官    陳彥宏
右正本證明與原本無異。
如不服本判決，應於送達後十日內，向本院提出上訴狀。
                                    書記官    翁其良
中        華        民        國     九十一   年    六    月    十九    日
